最高法院刑事裁定　　　　　　　　　 111年度台抗字第1112號
抗　告　人　廖清利



上列抗告人因違反森林法等罪案件，不服臺灣高等法院中華民國
111年6月27日定應執行刑之裁定（111 年度聲字第2042號，聲請
案號：臺灣高等檢察署111年度執聲字第941號），提起抗告，本
院裁定如下：
    主  文
抗告駁回。
    理  由
本件原裁定以：抗告人即受刑人廖清利犯原裁定附表編號1至9
  （以下僅記載編號序列）所示9 罪，經原審法院先後判處各該
  編號「宣告刑」欄所示之有期徒刑及罰金，均經分別確定在案
  。茲檢察官聲請就該9 罪合併定其應執行之有期徒刑及罰金，
  核屬正當，而裁定抗告人應執行有期徒刑3年2月及罰金新臺幣
  （下同）160萬元，罰金如易服勞役，以罰金總額與1年之日數
  比例折算。
抗告意旨略稱：法院裁定應執行刑時，除須符合法律規定範圍
  之外部界限，亦應考量法律目的、法律秩序理念所在之內部界
  限。又刑法第56條連續犯刪除後，造成部分慣犯因適用數罪併
  罰，致使刑罰過重產生不合理之現象，實務上對數罪併罰係屬
  公允之案例曾有施用毒品等共判有期徒刑3年6月定應執行有期
  徒刑1年10月、販賣第二級毒品共判有期徒刑30年2月定應執行
  有期徒刑10年、強盜共判有期徒刑132年8月定應執行有期徒刑
  8 年，足徵廢除連續犯後，雖依法一罪一罰，然於定應執行刑
  或審核數罪併罰更定應執行刑時，多予較合公平，比例原則之
  裁定，以免失衡淪於情輕法重等語
惟按：裁判確定前犯數罪者，併合處罰之。數罪併罰，分別宣
  告多數有期徒刑者，於各刑中之最長期以上，各刑合併之刑期
  以下，定其刑期，但不得逾30年，又宣告多數罰金者，於各刑
  中之最多額以上，各刑合併之金額以下，定其金額，刑法第50
  條第1項前段、第51條第5款、第7 款分別定有明文。次按刑事
  訴訟法第370條第2項、第3 項，已針對第二審上訴案件之定應
  執行刑，明定有不利益變更禁止原則之適用；而分屬不同案件
  之數罪併罰有應更定執行刑之情形，倘數罪之刑，曾經定應執
  行刑，再與其他裁判宣告之刑定應執行刑時，在法理上亦同受
  此原則之拘束。亦即，另定之執行刑，其裁量所定之刑期，不
  得較重於前定之執行刑加計後裁判宣告之刑或所定執行刑之總
  和。又數罪併罰定應執行刑之案件，係屬法院自由裁量之事項
  ，法院所為刑之酌定如未逾越上開規定之外部界限、定應執行
  刑之恤刑目的及不利益變更禁止原則，即不得指為違法。
㈠原裁定所論述檢察官聲請就編號1至9所示9 罪定應執行之有期
  徒刑及罰金金額乙節，有卷內資料可稽（見原審卷第17至 121
  頁）。又其中編號1至5部分曾經定應執行有期徒刑2 年，併科
  罰金95萬元，連同其他未曾定刑部分合計為有期徒刑4 年11月
  、罰金1,668,668元；原裁定於編號1至9所示9罪各刑中之最長
  期、最多額（有期徒刑9月、罰金361,814元）以上，各刑合併
  之刑期、總金額（有期徒刑6年3月、罰金2,020,372 元）以下
  ，酌定其應執行有期徒刑3年2月，併科罰金160 萬元，罰金如
  易服勞役，以罰金總額與1 年之日數比例折算，並無逾越法律
  規定之外部界限、定應執行刑之恤刑目的及不利益變更禁止原
  則之情事，應係法院裁量職權之適法行使，於法並無不合。
㈡個案情節不一，尚難比附援引。而執行刑之酌定，尤無必須按
  一定比例、折數衡定之理；是無從引用他案酌定應執行刑之比
  例，作為本案酌定之刑是否適法之判斷基準。
㈢上開抗告意旨所指各節，無非祇憑抗告人個人主觀意見，對原
  裁定適法裁量權之職權行使，任意指摘，實難認為可採。
綜上，應認本件抗告為無理由，予以駁回。  
據上論結，應依刑事訴訟法第412條，裁定如主文。
中    華    民    國   111    年    8     月    25    日
                  刑事第四庭審判長法  官  林  立  華  
                                  法  官  謝  靜  恒  
                                  法  官  林  瑞  斌  
                                  法  官  王  敏  慧  
                                  法  官  李  麗  珠  
本件正本證明與原本無異
                                  書記官
中    華    民    國   111    年    8     月    31    日